【裁判字號】    88,易,530
【裁判日期】    890420
【裁判案由】    偽造文書
【裁判全文】
臺灣臺東地方法院刑事判決                          八十八年度易字第五三號
    公  訴  人  臺灣台東地方法院檢察署檢察官
    被      告  庚○○
右列被告因偽造文書等案件，經檢察官提起公訴（八十八年度偵字第二一二四號），
及移送併案（八十八年度偵字第二０七六號），本院判決如左：
    主  文
庚○○共同連續行使偽造私文書，足以生損害於公眾或他人，處有期徒刑陸年。
如附表二所示之物及所偽造「賴建銘」署押肆枚均沒收。
    事  實
一、庚○○及丁○○（另經公訴人移送臺灣花蓮地方法院併他案審理中），共同基於
    意圖為自己及對方不法所有之概括犯意，先由庚○○於八十八年五月中旬，在宜
    蘭縣南澳鄉○○路九巷十八號游大勝之住處內，竊取游大勝之汽車駕照一張，持
    往台東「大潤發購物中心」辦理大潤發會員卡，並與丁○○共同在該購物中心購
    買按摩墊二組，再於如附表一所示時間及地點，與丁○○二人共同假扮醫院之人
    員，假借向戊○○、己○○、丙○○、甲○○及乙○○等五人推銷按摩墊之便，
    由一人持黑布蓋住其等之眼睛假裝按摩，趁被害人未及注意，另一人再至屋內搜
    括竊取如附表所示財物，並持所竊得之儲金簿、印章等，分別偽造丙○○、甲○○之名義，向台東縣太麻里地區農會大溪分部、金崙郵局、新園農會、馬蘭郵局
    、台灣銀行台東分行等金融機構，盜用印文於取款憑條上，致行員陷於錯誤交付
    現金，分別提領丙○○存戶內新台幣十五萬元、甲○○存戶內三十一萬四千五百
    元，足生損害於各該害人之信用及金融機構管理金融之正確性。二人將所得手之
    財物均於吃喝玩樂上花用殆盡。八十八年八月十日下午二時三十分許，二人因持
    所竊得乙○○所有之存簿及印章，至位於台東縣台東市○○路六一一巷口之郵局
    ，填寫取款憑條並蓋乙○○之印文，欲提領乙○○存戶內財物時，尚未得逞即為
    警當場查獲，仍生損害於乙○○及郵局管理存提款之正確性。庚○○並於同日下
    午四時五十分許及晚上十時五分許，分別在台東縣警察局台東分局利嘉派出所及
    台東分局刑事組接受警訊問時，以之前所竊取其兄賴建銘之汽車駕照（未據告訴
    ）應訊，並於訊問筆錄及逮捕通知書上偽簽「賴建銘」之署押共計四枚，並持以
    行使以表彰權利，足生損害於賴建銘及警察機關刑事偵查之正確性。嗣為警發現
    上情查獲。
二、案經台東縣警察局台東分局報請臺灣台東地方法院檢察署檢察官偵查起訴。
    理  由
一、訊據被告庚○○對於前述與丁○○共同為如附表一所示及前述竊取財物及偽造文
    書之事實，及自己偽造其兄「賴建銘」署押之事實均坦承不諱，核與其於警訊及
    偵查中所言大致相符，並與共同被告丁○○於警訊及偵查中所言互核相符，另經
    被害人戊○○、己○○、丙○○、甲○○及乙○○等人，於警訊及本院審理中詳
    敘為被告及丁○○竊取財物之經過在卷足證，再有扣案如附表二所示之物，及被
    告與丁○○在郵局盜領時所攝得之錄影帶四卷、盜領丙○○存款時之複製監視相
    片二張、賴建銘汽車駕照影本一件，警訊筆錄及逮捕通知書上偽造之「賴建銘」
    署押四枚等證物附卷足證。本案除被告及共同被告丁○○之自白外，尚有如前所
    述被害人之證詞、及扣案證物等補強證據足為證明被告自白之真實性，是被告所
    犯本案事證明確，應予論罪科刑。
二、核被告竊取游大勝汽車駕照一張及如附表一所示之財物之行為，係犯刑法第三百
    二十條第一項之竊盜既遂罪及未遂罪，其基於概括犯意，犯罪時間持接續進行，
    所犯罪名相同，為連續犯，論以一連續竊盜既遂罪，並依刑法第五十六條規定，
    加重其刑至二分之一。被告另冒用被害人游大勝之名義，利用台東大潤發購物中
    心不知情之員工辦理會員卡一張，另以游大勝名義向不知情之員工購買按摩墊，
    製有訂貨單（其上游大勝之簽名為該員工所為）存底一張，均係犯刑法第二百十
    二條之偽造特種文書罪及刑法第二百十條之偽造私文書罪，二罪有方法、結果及
    手段、目的之牽連關係，從一重之偽造私文書罪處斷；又另冒用游大勝名義偽造
    當票一張之行為，亦係犯刑法第二百十條之偽造私文書罪；及盜用丙○○、甲○○、乙○○之印章蓋印於取款憑條上之行為，分別係犯刑法第二百十七條第一項
    、第二項之偽造署押罪及盜用印章、印文罪，其偽造之署押、盜用之印文，係構
    成提款單、取款憑條等私文書之一部分，偽造署押罪及盜用印章罪為偽造私文書
    罪所吸收，而不另論。又被告進而持該等偽造之文書交付當舖及金融機構以主張
    權利，係犯刑法第二百十六條之行使偽造私文書罪，前所為偽造私文書之行為屬
    低度行為，復為行使之高度行為所吸收，而論以行使偽造私文書罪為已足；多次
    所犯偽造私文書罪，係基於概括犯意為之，時間均接近，所犯罪名又相同，應論
    以連續犯之一罪，並依刑法第五十六條規定，加重其刑至二分之一。再使行員陷
    於錯誤交付財物之行為，係犯刑法第三百三十九條第一項、第三項之詐欺取財既
    遂及未遂罪，多次犯行均係基於概括犯意為之，時間接近、所犯罪名相同，同依
    刑法第五十六條之規定，論以連續詐欺取財既遂罪，並加重其刑。至以游大勝名
    義典當金項鍊之行為係竊盜行為後與罰之後行為，除行使偽造當票有前述行使偽
    造私文書之犯行外，不另論詐欺取財之罪。所犯連續行使偽造私文書罪、連續詐
    欺取財既遂罪、連續竊盜既遂罪三罪間有手段、目的及方法、結果之牽連關係，
    為牽連犯，應依刑法第五十五條之規定，從一重之行使偽造私文書罪。被告與於
    另案審理之共同被告丁○○，所犯本罪之行為，顯係在縝密思考下，有計劃之連
    續性行為，二人間有犯意連絡及行為分擔，為共同正犯。再被告為警查獲時，另
    冒用其兄賴建銘之名，擅自偽簽「賴建銘」之姓名署押於警訊筆錄及逮捕通知書
    上計四次，其係接續一行為所為，係犯刑法第二百十七條之偽造署押罪。又其偽
    造賴建銘之名義製作前述文書，使生損害於其兄賴建銘及警察機關對於偵查刑事
    案件之正確性，係犯刑法第二百十條之偽造私文書罪。其偽造之署押係構成偽造
    私文書之一部分，偽造署押罪為偽造私文書罪所吸收，而不另論。又被告進而持
    該偽造之文書交付警察機關以主張權利，係犯刑法第二百十六條之行使偽造私文
    書罪，前所為偽造私文書之行為屬低度行為，復為行使之高度行為所吸收，而論
    以行使偽造私文書罪為已足。其接續四次偽造並行使以有所表示，如前所述，係
    單純一行為，且丁○○尚不知情，業據丁○○於警訊及偵查中言明在卷，此部分
    非共同正犯。此部分行使偽造私文書罪之行為，目的係為防止其前所犯共同連續
    行使偽造私文書罪之行為為警發現，亦有方法、結果及手段、目的之牽連關係，
    為牽連犯，從重之共同連續行使偽造私文書罪。另查公訴人僅起訴被告偽簽「賴
    建銘」署押並行使之罪行，餘均係以被告所犯與該行使偽造私文書罪間有裁判上
    一罪之關係為由，函送本院併辦以促注意此一事實，被告行使偽造私文書罪之部
    分既經本院認定有罪，且與檢察官移送併辦部分確有牽連犯之裁判上一罪之關係
    ，基於審判不可分之原則，自及於該等犯罪事實部分，本院即得審究，附此敘明
    。
三、爰審酌被告犯罪之動機、目的竟僅係為供自己奢靡生活之花用；又其所竊取之被
    害人均為獨居、孤苦無依之老人，且將該等被害人唯一所僅有之財物或積蓄竊取
    或盜領殆盡，使已無謀生能力之老人生活陷入窘境；再竟假扮醫院人員，推銷老
    人均喜用之按摩設備，使獨居無依老人受騙使用，再趁其等不備下手竊取財物，
    乃利用老人需要之卑劣犯罪手段；犯罪後又意圖逃避追訴，偽以親兄弟之名應訊
    ，寧可陷自己親兄於被追訴之險境，突顯被告自私自利、完全無視於旁人權利之
    品格；及被告犯罪後坦承犯行態度尚稱良好等一切犯罪情狀，量處如主文所示之
    刑，以示重懲。末按偽造之印章、印文或署押，不問屬於犯人與否，沒收之，刑
    法第二百十九條定有義務沒收之規定。查被告接續一行為共計偽造「賴建銘」署
    押四枚，依前述規定，爰併宣告均沒收；而如附表二所示偽造之私文書等物，為
    被告所有供犯罪所用之物，依刑法第三十八條第一項第二款之規定，爰亦併宣告
    均沒收。
四、另查檢察官（非本案公訴人）於移送併辦之偵查卷（八十八年度偵字第二０七六
    號第四十至第一０三頁）中尚附有與本案犯罪事實及罪名均無關，但犯罪嫌疑人
    多達七人之多之結夥強盜罪嫌等事實，其中尚包括本案被告庚○○在內，依卷內
    資料所示，包括被告在內之該等嫌疑人涉嫌成立有內部管理結構，以犯罪為宗旨
    或以其成員從事犯罪活動，具有脅迫性或暴力性之組織，所犯強盜罪嫌之地點遍
    布我國花蓮及台東地區，而另涉有違反組織犯罪條例之嫌。就被告涉嫌部分與本
    案不論就犯罪型態、犯罪時地及所犯罪名等，均無牽連關係，顯係另一獨立之犯
    意，移送併辦意旨雖似亦無促請本院注意與本案有關之意，惟為免產生誤會檢察
    官亦將此部分罪嫌移送併辦，而本院因無訴之存在無從審究，反使偵查機關不當
    放棄此部分犯罪之偵查權限，本院有義務促請檢察官繼續偵查此部分較本案更為
    重大之犯罪，以確保國家公權力及社會安寧之維護，爰將此部分退回原檢察官，
    不論係原檢察官或台灣花蓮地方法院檢察署檢察官，應繼續追查此部分犯罪事實
    另行偵查起訴。
據上論斷，應依刑事訴訟法第二百九十九條第一項前段，刑法第二十八條、第五十六
條、第二百十條、第二百十六條、第三百二十條第一項、第三百三十九條第一項、第
五十五條、第二百十九條、第三十八條第一項第二款，罰金罰鍰提高標準條例第一條
前段，判決如主文。
本案經檢察官洪政和到庭執行職務
中    華    民    國      八十九      年      五      月      二十五    日
                                  臺灣臺東地方法院刑事庭
                                      法  官  錢  建  榮
右正本證明與原本無異。
如不服本判決，應於判決送達後十日內向本院提出上訴狀。（須附繕本）
「切勿逕送上級法院」
                                      書記官  林  建  成
中    華    民    國      八十九      年      五      月      二十六    日
附錄本案論罪科刑法條全文
刑法第二百十條：
偽造、變造私文書，足以生損害於公眾或他人者，處五年以下有期徒刑。
刑法第二百十六條：
行使第二百十條至第二百十五條之文書者，依偽造、變造文書或登載不實事項或使登
載不實事項之規定處斷。
刑法第三百二十條第一項：
意圖為自己或第三人不法之所有，而竊取他人之動產者，為竊盜罪，處五年以下有期
徒刑、拘役或五百元以下罰金。
刑法第三百三十九條第一項：
意圖為自己或第三人不法之所有，以詐術使人將本人或第三人之物交付者，處五年以
下有期徒刑、拘役或科或併科一千元以下罰金。
【附表一】
┌─┬──────┬──────┬───┬─────┬─────────┐
│編│時間        │地        點│被害人│財物（現金│得手後作為        │
│號│（八十八年）│            │      │指新台幣）│（現金指新台幣）  │
├─┼──────┼──────┼───┼─────┼─────────┤
│一│六月中旬某日│台東市卑南鄉│戊○○│現金六千元│現金花用完畢；    │
│  │            │東興村東園一│      │金項鍊一條│以游大勝名義典當金│
│  │            │街一一七號  │      │          │項鍊得款二萬元。  │
├─┼──────┼──────┼───┼─────┼─────────┤
│二│六月二十五日│台東縣卑南鄉│己○○│身份證、榮│現金花用完畢；    │
│  │下午二時許  │利嘉村利民路│      │民證、郵局│將證件及存款簿丟棄│
│  │            │二號        │      │存款簿、現│。                │
│  │            │            │      │金九千餘元│                  │
├─┼──────┼──────┼───┼─────┼─────────┤
│三│六月二十九日│台東縣大武鄉│丙○○│農會、郵局│至台東縣太麻里地區│
│  │下午二時許  │愛國浦七之一│      │儲金簿各一│農會大溪分部、金崙│
│  │            │號          │      │本、印章一│郵局與丁○○共提領│
│  │            │            │      │枚        │現金十五萬元花用完│
│  │            │            │      │          │畢，均係以盜蓋高敬│
│  │            │            │      │          │仔印章於取款憑條之│
│  │            │            │      │          │方式，使行員陷於錯│
│  │            │            │      │          │誤，交付現金。    │
├─┼──────┼──────┼───┼─────┼─────────┤
│四│七月二十六日│臺東市○○路│朱克錄│農會、郵局│分別連續至新園農會│
│  │上午八時    │二段五八一巷│      │儲金簿各一│、馬蘭郵局、台灣銀│
│  │            │九九弄十八號│      │本、印章一│行台東分行，與陳原│
│  │            │            │      │枚        │墩共提領現金三十一│
│  │            │            │      │          │萬四千五百元，均係│
│  │            │            │      │          │以盜蓋甲○○印章於│
│  │            │            │      │          │取款憑條之方式，使│
│  │            │            │      │          │行員陷於錯誤交付現│
│  │            │            │      │          │金。              │
├─┼──────┼──────┼───┼─────┼─────────┤
│五│八月十日下午│台東縣卑南鄉│乙○○│郵局儲金簿│至郵局盜蓋乙○○印│
│  │二時許      │泰安村泰安路│      │、印章一枚│章於提款單，欲提領│
│  │            │二八九之一號│      │          │現金二萬元，尚未得│
│  │            │            │      │          │逞即為警查獲。    │
└─┴──────┴──────┴───┴─────┴─────────┘
【附表二】
┌─┬─────────────┬───┬───┬───────────┐
│編│經扣押之供犯罪所用之物    │數  量│單  位│備                  考│
│號│                          │      │      │                      │
├─┼─────────────┼───┼───┼───────────┤
│一│按摩墊                    │二    │個│                      │
├─┼─────────────┼───┼───┼───────────┤
│二│偽造游大勝名義大潤發會員卡│一    │張    │                      │
├─┼─────────────┼───┼───┼───────────┤
│三│偽造游大勝名義之訂貨單一張│一    │張    │                      │
├─┼─────────────┼───┼───┼───────────┤
│四│偽造游大勝名義東豐當舖當票│一    │張    │                      │
├─┼─────────────┼───┼───┼───────────┤
│五│有乙○○印文之郵政        │一    │張    │                      │
│  │存簿儲金提款單            │      │      │                      │
├─┼─────────────┼───┼───┼───────────┤
│六│有丙○○印文三枚之        │一    │張    │                      │
│  │台東縣太麻里地區農會      │      │      │                      │
│  │活期存款取款憑條影本      │      │      │                      │
└─┴─────────────┴───┴───┴───────────┘


司法院資訊處製作；財團法人民間司法改革基金會備份。
